【裁判字號】    99,上易,2390
【裁判日期】    991223
【裁判案由】    妨害家庭
【裁判全文】
臺灣高等法院刑事判決                99年度上易字第2390號
上  訴  人  臺灣桃園地方法院檢察署檢察官
被      告  林明遠
上列上訴人因被告妨害家庭案件，不服臺灣桃園地方法院99年度
易字第689號，中華民國99年8月31日第一審判決（起訴案號：臺
灣桃園地方法院檢察署98年度調偵緝字第14、15號），提起上訴
，本院判決如下：
    主  文
上訴駁回。
    理  由
一、本案經本院審理結果，認第一審以上訴人即檢察官所舉證據
    尚不足認被告林明達有相姦犯行，自屬不能證明被告犯罪，
    依法諭知無罪判決。其認事用法，核無不當，應予維持，並
    引用原審判決書理由貳之記載（如附件）。
二、公訴人上訴意旨略以：本件被告因楊惠珍遭夫趕出家門，無
    處可去，方會提供證件租屋給楊惠珍居住，且被告居所與楊
    惠珍同為桃園縣桃園市○○路165巷4號1樓，於原審審理時
    ，亦同進出，足見被告與楊惠珍情誼濃厚，已超越一般友誼
    關係，楊惠珍自無恩將仇報，刻意捏造具體事實誣陷被告與
    渠相姦之罪刑，而讓林明遠陷於牢獄之災之可能，原審未查
    及此，逕認定楊惠珍之自白非出於自由意志，不無疑義。另
    證人許寶云乃與楊惠珍對話之人，就楊惠珍為何未返家一事
    曾有探討，此攸關楊惠珍是否與被告確有相姦行為之重要證
    據，原審就此證據未能調查，似有前開應調查之證據未予調
    查及判決理由不備之違法，原判決認事用法容有違誤云云。
三、然查：被告於本院審理時，對楊惠珍、許寶云於97年10月2
    日偵訊筆錄之證據能力仍有爭執（本院卷第16反頁）。經原
    審勘驗該次偵訊筆錄，確實有被告未承認與楊惠珍發生性行
    為，檢察官竟訊問楊惠珍稱：「林明遠都承認跟妳有性關係
    了，妳還不承認，楊惠珍？」、「林明遠都承認了，妳還不
    承認，妳女生比男生的嘴巴還硬」等語，有原審勘驗筆錄1
    份在卷可稽，顯然楊惠珍上開自白係出於檢察官之不正訊問
    方法取得，自不具有證據能力。另觀諸許寶云該次偵訊筆錄
    ，係許寶云電話聯絡楊惠珍，楊惠珍於電話中告知許寶云關
    於楊惠珍與被告間之事情，以許寶云上開所證，均係聽聞楊
    惠珍口述，就被告是否與楊惠珍相姦犯行，屬傳聞證據。是
    以，公訴人以楊惠珍不會恩將仇報而認自白有任意性、原審
    未審酌許寶云之證詞而就楊惠珍未返家原因加以探討等情，
    要無足取。另被告雖於97年4月4日偵訊時，自承與楊惠珍有
    口交及打手槍，然依刑法修正採一罪一罰原則，則被告究否
    於起訴書所載時、地與楊惠珍發生相姦行為，尚難遽論。
四、綜觀卷附現存資料，被告否認犯行，尚非不可採信。從而，
    公訴人所提之證據尚不足以證明被告有於起訴書所載時、地
    ，與楊惠珍發生相姦行為。且公訴人提起上訴，並未有其他
    積極證據，供本院調查審酌，仍執前詞指摘原判決，應認其
    上訴為無理由，予以駁回。
據上論斷，應依刑事訴訟法第373條、第368條，判決如主文。
本案經檢察官劉文水到庭執行職務。
中    華    民    國    99    年    12    月    23    日
                  刑事第二庭審判長法  官 洪光燦        
                                  法  官 林恆吉         
                                  法  官 李麗玲          
以上正本證明與原本無異。
不得上訴。
                                  書記官 廖婷璇
中    華    民    國    99    年    12    月    23    日
附件
臺灣桃園地方法院刑事判決               99年度易字第689號
公  訴  人  臺灣桃園地方法院檢察署檢察官
被      告  林明遠  男  43歲（民國○○年○月○日生）
                    身分證統一編號：Ｚ000000000號  
                    住臺北縣鶯歌鎮○○路329巷41號4樓
                    居桃園縣桃園市○○路165巷4號1樓
上列被告因妨害婚姻及家庭案件，經檢察官聲請簡易判決處刑（
98年度調偵緝字第14、15號），本院認不宜以簡易判決處刑（99
桃簡字第289 號），改依通常程序審理，判決如下︰
    主  文
林明遠無罪。
    理  由
一、按檢察官聲請以簡易判決處刑之案件，經法院認為有刑事訴
    訟法第451 條之1 第4 項但書之情形者，應適用通常程序審
    判之，刑事訴訟法第452 條定有明文。查本件被告林明遠被
    訴相姦乙案，本院於審理後，認有刑事訴訟法第451 條之1
    第4 項但書第3 款之情形，不宜以簡易判決處刑，爰依同法
    第452 條之規定，改用通常程序審判之，核先敘明。
二、本件聲請簡易判決刑意旨略以：被告被告林明遠明知楊惠珍
    為有配偶之人，竟基於相姦之犯意，於民國97年1 月中旬某
    日晚上8 時許，在桃園縣桃園市○○路附近某旅館，與楊惠
    珍發生性行為1 次。嗣於97年4 月3 日，莊仁賀發現林明遠
    與楊惠珍在桃園縣桃園市○○街41號6 樓001 室同床共枕，
    始悉上情而報警循線查獲，因認被告林明遠涉犯刑法第239
    條後段之相姦罪等語。
三、按犯罪事實應依證據認定之，無證據不得認定犯罪事實；又
    不能證明被告犯罪者，應諭知無罪之判決，刑事訴訟法第15
    4 條第2 項及第301 條第1 項分別定有明文。而所謂認定犯
    罪事實之證據，係指足以認定被告確有犯罪行為之積極證據
    而言，該項證據自須適合於被告犯罪事實之認定，始得採為
    斷罪資料，如未能發現相當證據，或證據不足以證明，自不
    能以推測或擬制之方法，以為裁判之基礎。又告訴人之指訴
    係以使被告受刑事訴追為目的，是其陳述是否與事實相符，
    仍應調查其他證據以資審認（參照最高法院29年上字第3105
    號、40年臺上字第86號、30年上字第816 號及52年台上字第
    1300號判例意旨）。本件公訴人認被告林明遠涉犯刑法第23
    9 條後段之相姦罪嫌，無非以同案被告楊惠珍於97年10月2
    日偵訊中之自白、證人即告訴人莊仁賀之證詞、證人許寶云
    之證詞等為其主要論據。惟訊之被告林明遠堅決否認犯罪，
    辯稱：伊並未與楊惠珍發生姦淫之性行為等語。
四、經查：
  (一)按被告之自白，非出於強暴、脅迫、利誘、詐欺、疲勞訊問
    、違法羈押或其他不正之方法，且與事實相符者，得為證據
    ；被告陳述其自白係出於不正之方法者，應先於其他事證而
    為調查，該自白如係經檢察官提出者，法院應命檢察官就自
    白之出於自由意志，指出證明之方法，刑事訴訟法第156 條
    第1 項、第3 項定有明文。準此，共同被告楊惠珍於97年10
    月2 日偵訊時對檢察官所為不利於己之供述即「我有去過（
    汽車旅館），也有跟林明遠在汽車旅館發生過性行為」、「
    97年1 月間被趕出來的那段時間，．．．」、「我只記得是
    桃園市○○路巷子裡的汽車旅館，．．．」、「是（有性器
    官的接合）」等語（見97年度調偵字第379 號卷第18頁），
    惟共同被告楊惠珍稱該份自白係遭檢察官不正訊問，經本院
    勘驗檢察官該次開庭光碟，檢察官於第33分5 秒至34分15秒
    訊問共同被告楊惠珍稱：「林明遠都承認跟妳有性關係了，
    妳還不承認，楊惠珍？」、「林明遠都承認了，妳還不承認
    ，妳女生比男生的嘴巴還硬」等語，有本院99年7 月25日勘
    驗筆錄1 份在卷可稽，而該次偵查庭，被告林明遠並未承認
    有與楊惠珍發生性行為等情（見上開偵查卷第18頁），是共
    同被告楊惠珍上開自白顯係出於檢察官之不正訊問方法取得
    ，顯然係以不正之方法取得，而悖於其自由意志，是被告前
    開不利於己供述尚不得為證據。
  (二)按被告以外之人於偵查中向檢察官所為之陳述，除顯有不可
    信之情況者外，得為證據，刑事訴訟法第159 條之1 第2 項
    定有明文；次按刑事訴訟法第158 條之3 規定：「證人、鑑
    定人依法應具結而未具結者，其證言或鑑定意見，不得作為
    證據。」所謂「依法應具結而未具結者」，係指檢察官或法
    官依刑事訴訟法第175 條之規定，以證人身分傳喚被告以外
    之人（證人、告發人、告訴人、被害人、共犯或共同被告）
    到庭作證，或雖非以證人身分傳喚到庭，而於訊問調查過程
    中，轉換為證人身分為調查時，此時其供述之身分為證人，
    則檢察官、法官自應依本法第186 條有關具結之規定，命證
    人供前或供後具結，其陳述始符合第158 條之3 之規定，而
    有證據能力。若檢察官或法官非以證人身分傳喚而以共犯、
    共同被告身分傳喚到庭為訊問時，其身分既非證人，即與「
    依法應具結」之要件不合，縱未命其具結，純屬檢察官或法
    官調查證據職權之適法行使，當無違法可言。而前揭不論係
    本案或他案在檢察官面前作成未經具結之陳述筆錄，係屬被
    告以外之人於偵查中向檢察官所為之陳述，本質上屬於傳聞
    證據，基於保障被告在憲法上之基本訴訟權，除該被告以外
    之人死亡、身心障礙致記憶喪失或無法陳述、滯留國外或所
    在不明而無法傳喚或傳喚不到、或到庭後拒絕陳述等情形外
    ，如已經法院傳喚到庭具結而為陳述，並經被告之反對詰問
    ，前揭非以證人身分而在檢察官面前未經具結之陳述筆錄，
    除顯有不可信之情況者外，得為證據（最高法院97年臺上字
    第2175號判決要旨參照）。本案證人即共同被告楊惠珍於97
    年10月2 日偵訊中，檢察官乃係以被告身分傳訊楊惠珍，則
    揆諸上開說明，因證人楊惠珍於審判中業經本院傳喚到庭，
    而賦予被告林明遠行使對質權、反對詰問權之機會，則被告
    之對質詰問權已延緩至審判中確保，然該次楊惠珍之自白因
    有上開顯不可信之情況存在，是證人楊惠珍於該次偵查中所
    言，尚不具證據能力。
  (三)刑法上之通姦、相姦罪，係以男女雙方，業已從事姦淫行為
    為要件。被告2 人，深夜共宿一室，或可認定被告2 人交情
    匪淺，甚或非僅止於普通朋友關係。惟訊據被告林明遠始終
    堅決否認有與楊惠珍發生姦淫之性關係行為，而本件雖查獲
    被告林明遠與同案被告楊惠珍2 人在桃園市○○街41號6 樓
    001 室出租套房內，惟衣著整齊，未有當場發現其有正進行
    姦淫行為之情形。
  (四)桃園縣政府警察局桃園分局復將現場查扣之衛生紙等物品送
    請內政部警政署刑事警察局鑑驗，以比對與被告林明遠、楊
    惠珍2 人之DNA 型別是否相符，認：(1) 鑑驗結果︰衛生紙
    以顯微鏡檢精子細胞，未發覺精子。(2) 鑑驗結論︰衛生紙
    標示處班跡與楊惠珍DNA-STR 型別相同，該型別在台灣地區
    中國人分布機率預估為6.87×10的負21次方，此有內政部警
    政署刑事警察局民國97年8 月12日刑醫字第0970481016號鑑
    驗書在卷可稽（見上開偵查卷第12頁）。
  (五)本件尚難僅因被告2 人深夜相處於出租套房之房間，遽而認
    定被告林明遠與楊惠珍有相姦行為，蓋此不具有何邏輯上之
    必然關係。另證人許寶云於檢察官偵訊時證稱：「．．．，
    我在96年10月或11月打電話給楊惠珍，．．．，我問楊惠珍
    為什麼會晚回家，是不是跟林明遠出去，是不是跟林明遠發
    生關係，楊惠珍就說有跟林明遠在外面汽車旅館發生關係，
    她說和林明遠已經在一起一、二個月，已經發生好幾次性關
    係了，甚至可以為了他生小孩，．．．」、「楊惠珍沒有跟
    我說確實的時間，她只說在莊仁賀家附近的汽車旅館發生過
    好幾次性關係了」等語（見上開偵查卷第16頁、第17頁），
    ，然此不僅為證人楊惠珍所否認，且證人許寶云所稱汽車旅
    館地點係在莊仁賀家附近，而莊仁賀警詢時所留戶籍址係在
    龜山鄉○○○路，與聲請簡易判決處刑書所載桃園市○○路
    並不相符，又證人許寶云既係於96年10月或11月撥打電話予
    楊惠珍，衡諸常情，其所述楊惠珍與林明遠發生性關係之時
    間，當在96年10月或11月撥打電話之前，顯然亦非聲請簡易
    判決處刑書所載之97年1 月中旬，是證人許寶云之證詞尚無
    法證明被告林明遠與楊惠珍有於聲請簡易判決處刑書所述時
    地為相姦行為。告訴人請求再行傳訊證人許寶云，核無必要
    。至於證人即告訴人莊仁賀並未目睹被告林明遠與楊惠珍相
    姦，有警詢筆錄可稽，此外，復查無其他積極証據足資證明
    被告林明遠確曾與楊惠珍發生相姦行為，因此不能證明被告
    林明遠犯罪，自應為被告林明遠無罪之諭知，以昭審慎。
據上論斷，應依刑事訴訟法第452條、第301條第1 項，判決如主
文。
本案經檢察官丁俊成到庭執行職務。
中    華    民    國    99    年    8     月    31    日
                  刑事第二庭  法  官  徐  培  元
以上正本證明與原本無異。
如不服本判決應於收受判決後10日內向本院提出上訴書狀，並應
敘述具體理由。其未敘述上訴理由者，應於上訴期間屆滿後20日
內向本院補提理由書( 均須按他造當事人之人數附繕本) 「切勿
逕送上級法院」。 
                              書記官  張  筆  隆
中    華    民    國    99    年    8     月    31    日

司法院資訊處製作；財團法人民間司法改革基金會備份。
